臺灣高等法院高雄分院刑事判決　　　　 96年度上易字第816號
上　訴　人
即　被　告　甲○○
上列上訴人因妨害公務案件，不服臺灣高雄地方法院95年度易字
第2521號95年11月30日第一審判決（起訴案號：臺灣高雄地方法
院檢察署95年度偵字第27367號），提起上訴，本院判決如下：
    主  文
原判決撤銷。
甲○○無罪。
    理  由
一、公訴意旨略以：被告甲○○於民國95年10月16日上午10時15
    分許，未經依法申請集會遊行，即駕駛懸掛自製「FORMOSA
    臨006 號」車牌之宣傳，前往高雄市苓雅區○○○路2 號之
    「高雄市政府前廣場」，以擴音器不斷播放「台灣共和國」
    理念，惟因音量過大，已影響市政府員工辦公，市政府警衛
    室遂以電話通知所轄高雄市政府警察局苓雅分局民權路派出
    所派員前來處理。時輪值巡邏勤務之員警涂榮光及李光偉獲
    報後即前往察看，發現該宣傳車係由蔡秀梅駕駛，甲○○則
    坐於副駕駛座上，涂榮光便請蔡秀梅及甲○○出示身分證明
    文件以供查驗，此時甲○○不出示任何身分證明文件，卻拿
    出自製之「台灣共和國護照」予涂榮光，然正當涂榮光依該
    「台灣共和國護照」上所載之姓名、年籍以無線電聯絡派出
    所要求協助查明時，甲○○明知涂榮光係依法執行員警盤查
    之勤務，竟仍以施用強暴之方式，伸手將仍在涂榮光手上之
    「台灣共和國護照」搶回，以此方式妨害涂榮光執行職務。
    嗣經涂榮光及李光偉當場將甲○○逮捕，並帶回警局查驗身
    分，始悉上情。因認被告係犯刑法第135 條第1 項之對於公
    務員依法執行職務時施強暴罪嫌。
二、按犯罪事實應依證據認定之，無證據不得認定犯罪事實，刑
    事訴訟法第154 條第2 項定有明文。又認定犯罪事實所憑之
    證據，雖不以直接證據為限，間接證據亦包括在內；然而無
    論係直接或間接證據，其為訴訟上之證明，須於通常一般之
    人均不致有所懷疑，而得確信其為真實之程度者，始得據為
    有罪之認定，倘其證明尚未達到此一程度，而有合理性之懷
    疑存在時，即難為有罪之認定。
三、本件公訴人認被告涉有前開妨害公務罪嫌，係以證人涂榮光
    之證詞、被告提出之「台灣共和國護照」影本及懸掛自製車
    牌之宣傳車照片影本等證據，為其論據。訊據上訴人即被告
    固供承有駕車宣傳及遭警盤查時取回其「台灣共和國護照」
    護照等情，惟堅詞否認有何之犯行，辯稱：
    (一)若認為伊廣播之噪音過大，應由市政府環保局派人來偵測
    ，不是員警之職務行為，且沒有用科學儀器偵測音量，沒有
    處罰的依據；(二)且縱認員警係執行未懸掛車牌之交通違規處
    罰部分，檢查對象應該是蔡秀梅，而不是伊；(三)另該「台灣
    共和國護照」是屬於伊個人的物品，而非身分證明文件，就
    算伊不配合出示該護照，亦不構成妨害公務，且伊數次向員
    警涂榮光索回，涂榮光應該要還給伊，但其一再拒絕；(四)而
    刑法第135 條所謂強暴脅迫，必須根據當時情況依比例原則
    加以衡量，並非伊以手順勢取回該「台灣共和國護照」，就
    認為伊是施以強暴脅迫之行為，伊拿回該護照後，員警就要
    將伊拖下車，而非伊要跟員警搶該護照等語。
四、經查：
  (一)、被告搭乘由蔡秀梅駕駛懸掛自製「FORMOSA 臨006 號」車
    牌之宣傳車於上開時、地進行「台灣共和國」理念之宣傳，
    並遭警前往取締，被告將自製之「台灣共和國護照」交予員
    警涂榮光，嗣被告伸手將仍在涂榮光手上之「台灣共和國護
    照」抽回等事實，業經被告供述在卷，核與證人蔡秀梅及證
    人即到場處理員警涂榮光到庭證述之情節均相符合，並有「
    台灣共和國護照」內頁影本1 紙、懸掛「FORMOSA 臨006 號
    」車牌之車輛照片6 張在卷可稽。
  (二)、惟按刑法第135 條第1 項之妨害公務罪，係屬故意犯，以
    行為人有妨害公務員執行職務之故意為要件，經查涂榮光到
    達現場後，向被告索取身分證明文件時，被告即取出「台灣
    共和國護照」給涂榮光，此業據被告及涂榮光供明，而證人
    涂榮光於原審證稱：伊請被告出示行照、駕照，係為了查驗
    車籍及人的身分，被告所出具之「台灣共和國護照」，伊不
    可能承認為身分證明文件等情在卷。而被告亦向涂榮光表示
    要取回該「台灣共和國護照」，且經原審勘驗被告提出之錄
    影光碟，被告確有將手掌攤平向上，作勢要東西狀等情，上
    開事實亦堪認定，則被告將「台灣共和國護照」交予員警，
    員警既不承認該物為身分證明文件，被告即向其表示索回，
    並趁勢自涂榮光手上抽回該護照，其主觀上係為取回員警不
    承認為身分證明文件，並無妨害公務之故意，手段僅出其不
    意抽回員警手中文件，亦未達於強暴、脅迫之程度，況涂榮
    光既不承認該護照為身分證明文件，被告自其手中抽回，隨
    即逮捕被告，對員警執行公務亦不生影響，核與妨害公務罪
    構成要件有間，自難以妨害公務罪責相繩。
  (三)、綜上所述，被告前開所辯，應屬可採，從而公訴人所持之
    前開論據，均無法採為認定被告犯罪之證據；此外，復查無
    他積極證據足資證明被告有何妨害公務之犯行，被告被訴罪
    自屬不能證明。
五、原審未詳為推求，遽為論罪科刑之判決，即有未恰，被告執
    此聲明上訴，指摘原判決不當，為有理由，應由本院將原判
    決撤銷改判，並為被告無罪之判決。
據上論結，應依刑事訴訟法第369 條第1 項前段、第364 條、第
301 第1 項，判決如主文。
本案經檢察官張其主到庭執行職務。
中　　華　　民　　國　　96　　年　　10　　月　　15　　日
                  刑事第三庭    審判長法  官   周賢銳
                                      法  官   謝宏宗
                                      法  官   趙文淵
以上正本證明與原本無異。
不得上訴。
中　　華　　民　　國　　96　　年　　10　　月　　15　　日
　　　　　　　　　　　　　　　　　　　書記官   賴梅琴
